臺灣臺南地方法院刑事判決　　　　　　　94年度交訴字第97號
公　訴　人　臺灣臺南地方法院檢察署檢察官
被　　　告　戊○○
選任辯護人　周仲鼎律師
上列被告因過失致死案件，經檢察官提起公訴（94年度偵字第21
20號），被告就被訴事實為有罪之陳述，本院裁定進行簡式審判
程序，判決如下：
    主  文
戊○○從事業務之人，因業務上之過失致人於死，處有期徒刑壹
年貳月。
    事  實
一、戊○○係受丁○○所僱用而從事建築模版工作，平日工作內
    容並包括駕駛小貨車載運模版，駕駛小貨車載運貨物係其附
    隨業務，乃從事駕駛業務之人。其於民國94年1月4日中午，
    駕駛丁○○所有之車牌號碼S5-0003號自用小貨車，沿台南
    縣新營市○○路，由南往北方向行駛，而於同日中午12點25
    分左右（起訴書誤載為下午4時許），途經無號誌設施之該
    路與中正路439巷之交岔路口時，理應注意行經無號誌之交
    岔路口時，應減速慢行，作隨時停車之準備，且應注意汽車
    行駛時，駕駛人應注意車前狀況，並隨時採取必要之安全措
    施。又依當時天候晴朗、日間自然光線、路面乾燥無缺陷、
    道路上未有任何障礙物等情形以觀，客觀上亦無不能注意之
    情事，其竟疏於注意車前狀況，且未減速慢行，作隨時停車
    之準備，即貿然通過該路口。正好顏秀香駕駛車牌號碼ZWU-
    330號輕型機車，沿前述中正路439巷，由西往東方向同時行
    經該路口，亦疏未注意車輛行至無號誌或號誌故障而無交通
    警察指揮交岔路口，未劃分幹、支線者，如同為直行車，左
    方車應讓右方車先行，即貿然通過該路口。戊○○因有前述
    疏失，以致發現顏秀香所騎之機車時，業已避煞不及而直接
    撞及該機車，並造成顏秀香人、車倒地後而受有頭、胸、腹
    、骨折及內出血等傷害。顏秀香經送醫救治後，延至同日下
    午1點20分左右，仍因低血容積休克而傷重不治死亡。戊○○則於肇事後，犯罪未被有偵查權之公務員或機關發覺前，
    即向台南縣警察局新營分局警員表明係肇事車輛駕駛人而自
    首，進而接受裁判。
二、案經顏秀香之夫乙○○告訴暨臺灣臺南地方法院檢察署檢察
    官相驗後自動檢舉偵查起訴。
    理  由
一、被告戊○○雖不否認有於上述時、地，駕駛小貨車與被害人
    顏秀香所騎之機車發生碰撞，並因而造成被害人死亡之結果
    ，且其駕駛行為對於本件車禍之發生而言，確實具有過失等
    事實，然否認有何業務過失致人於死之犯行，辯稱：其並未
    受僱於丁○○，且其係建築模版工人，其平日工作並不包含
    駕駛小貨車載運模版，故非屬從事駕駛業務之人。又肇事當
    日係因其所有之小客車故障，其乃向丁○○借用本件小貨車
    等語。
二、經查，被告戊○○於前開時、地，駕駛小貨車與被害人顏秀
    香所騎之機車發生碰撞，並造成被害人死亡之結果，且其駕
    駛行為對於本件車禍之發生而言，確實具有過失等事實，業
    據被告於警詢、偵查中及本院審理時坦白承認，核與證人即
    親眼目睹本件車禍發生之甲○○，於偵查中及本院審理時所
    具結證述之情節亦大致相符，並有道路交通事故現場圖、道
    路交通事故調查報告表(一)、(二)各1份及事故現場蒐證照片20
    張附卷可參。又被害人顏秀香因本件車禍而傷重不治死亡，
    除有營新醫院94年1月4日診斷證明書1紙存卷足佐外，並經
    臺灣臺南地方法院檢察署檢察官督同檢驗員相驗屬實，並製
    有勘驗筆錄、驗斷書及相驗屍體證明書各1份在卷足憑。
三、其次，按行經無號誌之交岔路口時，應減速慢行，作隨時停
    車之準備；又汽車行駛時，駕駛人應注意車前狀況，並隨時
    採取必要之安全措施，道路交通安全規則第93條第1項第2款
    及第94條第3項分別定有明文。本件被告戊○○駕駛小貨車
    於道路上行駛，理應注意前述道路交通安全規則等規定，而
    本件案發當時天候晴朗、日間自然光線、路面乾燥無缺陷、
    道路上未有任何障礙物好等情，亦據上述道路交通事故調查
    報告表(一)載明可考，據此判斷，客觀上亦無不能注意之情事
    ，其竟疏於注意車前狀況，且未減速慢行，作隨時停車之準
    備，即貿然通過前開交岔路口，以致不慎撞及被害人顏秀香
    所騎之機車，並造成被害人傷重不治死亡之結果，故被告之
    上述駕駛行為，顯然具有過失。而被害人騎機車行至本件肇
    事路口時，疏未注意車輛行至無號誌或號誌故障而無交通警
    察指揮交岔路口，未劃分幹、支線者，如同為直行車，左方
    車應讓右方車先行之駕駛行為，雖係本件車禍發生之肇事原
    因之一，然被告之上述過失，既與被害人之過失，併合而為
    本件車禍之肇事原因，則被害人之過失或可供為對被告量刑
    時之斟酌，但被告之刑責則不能因此相抵而獲得解免。從而
    ，被告於上述時、地，駕駛小貨車而因過失駕駛行為不慎撞
    及被害人所騎之機車，並造成被害人死亡之結果等事實，應
    可認定。
四、至公訴意旨雖認被告戊○○之駕駛行為，就本件車禍之發生
    而言，尚有以時速70公里左右之速度超速前行，以及跨越分
    向限制線進入對向車道行駛等疏失。然而，本件根據肇事後
    之現場各項跡證，雖可得知被告駕駛小貨車行經肇事路口時
    之行車速度應非緩慢，但經核並無從推論出被告當時之真正
    行車速度為何？又被告於警詢時對於其肇事時行車速度之供
    述為：車速約40、50公里左右等語（參見94年1月4日警詢筆
    錄；相驗卷宗第6頁）；而於偵查中則供稱：車速為50公里
    等情（94年1月5日偵訊筆錄參照；相驗卷宗第38頁背面），
    此外，經查並無任何其他積極證據，足以證明被告駕駛小貨
    車肇事當時之行車速度，確實已經超過時速50公里，甚至70
    公里以上，故公訴意旨認為被告另有以時速70公里左右之速
    度超速行駛之過失行為一情，經核尚屬無據。另本件車禍之
    發生過程，係被告駕駛小貨車由南往北行經肇事之交岔路口
    ；而被害人顏秀香則是騎機車由西往東方行同時行經該路口
    ，並因雙方之疏失以致兩車在路口處發生碰撞。因之，可知
    被害人並非騎機車自被告行向之對向車道行駛前來，故被告
    縱然有跨越分向限制線，而駛入對向車道之道路交通違規行
    為，然該違規行為與本件車禍之發生間，經核則難認為有何
    相當因果關係，故本件車禍之發生，亦難認為被告尚有跨越
    分向限制線，而駛入對向車道之疏失，均附此敘明。
五、再者，被告戊○○雖於本院審理時辯稱：其工作中並未包含
    駕駛小貨車載運模版，且非受僱於丁○○等情，然被告於偵
    查中業已明確供稱：肇事當天其係駕駛小貨車載運模版到工
    廠，平時都是由其駕車載運模具等語（94年1月5日偵訊筆錄
    參照；詳見相驗卷宗第39頁正、反面）。以及「檢察官問：
    在峻達公司的薪資？）我老闆向峻達公司承包，由峻達公司
    報所得稅……」；「（檢察官問：為何貨車上噴有『峻達』
    的字樣？）因丁○○曾經承包俊達公司在高速公路的工程，
    必須噴峻達的字樣才能載運鋼鐵進去。」；「當天已載了一
    批，還有五、六片，丁○○要我載。」等情（參見94年2月
    24日偵訊筆錄；詳見偵查卷宗第8頁），此就被告駕車肇事
    後不久，對於其所涉犯之刑事罪嫌尚未清楚知悉前，就相關
    利害關係之考量較未注意等情以觀，衡情其當時所供述之內
    容，應與事實較為接近，故其前開供述內容，亦應甚為可採
    。基此，顯見被告平日工作內容，不僅確實包含駕駛小貨車
    載運模版，而且其實際上亦係受僱於丁○○而從事模版之相
    關工作無疑。何況證人丁○○於本院審理時亦證稱：其與被
    告一起工作，但均由其領取工資，平日工作都是其去接洽，
    並以其所設立之「武源工程行」之名義去接工作等語（參見
    本院94年8月3日審判筆錄第3至5頁），足見被告名義上縱然
    非屬證人丁○○所設立之上開工程行之員工，然其實際上係
    受僱於證人丁○○從事建築模版工作，則尚可認定。
六、至於證人丁○○雖於本院審理時到庭證稱：被告戊○○不是
    其所僱用的，一般都是我們一起去工作，但均由其去領取工
    資。一般載模版均是其在做，本件車禍前二、三天，被告說
    他車子壞了，要向我借車子去開。被告平日工作項目並不是
    載運模板等語（本院94年8月3日審判筆錄參照），然因本件
    車禍發生之結果，對於證人丁○○而言，則可能牽涉有民事
    上僱傭人責任之利害關係，故其難免對於被告是否為其所僱
    用等情節避重就輕，而無法詳實陳述。又另一證人即當日坐
    於被告所駕駛小貨車內之丙○○，雖亦到庭證述：「……平
    時工作有時他開車，有時我開車，當天因為我懶得開車，所
    以由被告開車，被告以前也有開過S5-0003號自小貨車，因
    為被告是丁○○的姪子，所以有時會幫丁○○開這輛車，被
    告是釘板模的師傅，並沒有包括要載板模。」等情（詳見前
    述審判筆錄第7頁），然參以證人丙○○與被告不僅具有同
    事之關係，而且係證人丁○○承包工程時所經常僱用之工人
    ，衡情亦難期待證人丙○○得以就被告或證人丁○○不利之
    事實坦然陳述。因此，證人丁○○、丙○○2人之上開證述
    內容，應均係避重就輕而迴護被告之詞，經核尚難逕以採為
    有利被告事實認定之基礎，併此敘明。
七、此外，如前所述，本件被害人顏秀香係因此次車禍而傷重不
    治死亡，故被告戊○○之上述過失駕駛行為，與被害人之死
    亡結果間，具有相當因果關係，則屬顯然。從而，本件事證
    已甚明確，被告之業務過失致人於死犯行，應可認定。
八、查被告戊○○係從事建築模版工作，平日工作內容並包括駕
    駛小貨車載運模版，駕駛小貨車載運貨物係其附隨業務，乃
    從事駕駛業務之人。其於上開時、地，駕駛小貨車不慎撞及
    被害人顏秀香所騎之機車，並造成被害人死亡之結果，核其
    所為應係犯刑法第276條第2項之業務過失致死罪。又其於肇
    事後，犯罪未被有偵查權之公務員或機關發覺前，即向台南
    縣警察局新營分局警員表明係肇事車輛駕駛人而自首，進而
    接受裁判等情，亦據卷附之警詢筆錄記載明確，故應依刑法
    第62條前段自首之規定，減輕其刑。本院審酌被告之品行、
    生活狀況與本件犯罪所生之危險，以及被告犯罪後雖已坦白
    承認確有過失駕駛行為，而其係高中畢業，教育程度雖屬非
    高，然其疏未注意車前狀況，且未減速慢行，作隨時停車之
    準備，即貿然通過本件無號誌設施交岔路口之駕駛行為，與
    被害人疏未注意車輛行至無號誌或號誌故障而無交通警察指
    揮交岔路口，未劃分幹、支線者，如同為直行車，左方車應
    讓右方車先行之駕駛行為，應同係本件車禍發生之肇事原因
    ，被告之過失程度，經核並非輕微，且被告之過失駕駛行為
    後來並造成被害人傷重不治死亡之嚴重結果，其犯本罪所生
    之損害甚大，另被告肇事後至今仍未與告訴人或被害人之其
    他家屬就民事損害賠償事宜達成和解，且其對於是否受僱於
    丁○○，以及平日工作內容是否包括駕駛小貨車載運模版等
    情事，不僅矢口否認，且欲藉傳喚證人丁○○、丙○○等人
    前來作證，而試圖逃避較重之業務過失致人於死刑責，其犯
    罪後態度亦難認為良好等一切情狀，量處如主文所示之刑。
據上論斷，應依刑事訴訟法第273條之1第1項、第299條第1項前
段，刑法第276條第1項、第62條前段，罰金罰鍰提高標準條例第
1條前段，判決如主文。
中　　華　　民　　國　　94　　年　　8 　　月　　17　　日
                  交通法庭  法　官  陳志成
以上正本證明與原本無異。
如不服本判決應於送達後10日內向本院提出上訴狀（應附繕本）
。
                            書記官  黃瓊蘭
中　　華　　民　　國　　94　　年　　8 　　月　　18　　日
附錄本案論罪科刑法條全文：
刑法第276條第1項（普通過失致死罪）
因過失致人於死者，處2年以下有期徒刑、拘役或2千元以下罰金
。
